臺灣板橋地方法院民事判決　　　　　　95年度勞簡上字第21號
上訴人即附
帶被上訴人　統聯汽車客運股份有限公司
法定代理人　乙○○
訴訟代理人　丙○○
　　　　　　甲○○
　　　　　　戊○○
被上訴人即
附帶上訴人　丁○○原姓名：柳.
訴訟代理人　吳秉祐律師
上列當事人間因給付資遣費等事件，上訴人對於中華民國95年5
月10日本院三重簡易庭94年度重勞簡字第32號第一審判決提起上
訴，本院於民國96年6月27日言詞辯論終結，判決如下：
    主  文
上訴駁回。
原判決關於駁回附帶上訴人後開第三項之訴部分，及該部分訴訟
費用之裁判廢棄。
附帶被上訴人應再給付附帶上訴人新臺幣柒萬零佰陸拾伍元，
及其中新臺幣捌仟玖佰壹拾元部分自民國九十五年六月二日起
至清償日止，其餘新臺幣陸萬壹仟肆佰伍拾貳元部分自民國九十
五年五月三日起至清償日止，均按年息百分之五計算之利息。
其餘附帶上訴駁回。
第二審訴訟費用關於上訴部分，由上訴人負擔。第一審訴訟費用
除確定部分外，及第二審訴訟費用關於附帶上訴部分，由附帶被
上訴人負擔。
    事實及理由
一、程序方面：按「被上訴人於言詞辯論終結前，得為附帶上訴
    。但經第三審法院發回或發交後，不得為之。附帶上訴，雖
    在被上訴人之上訴期間已滿，或曾捨棄上訴權或撤回上訴後
    ，亦得為之。第261 條之規定，於附帶上訴準用之。」，民
    事訴訟法第460 條定有明文。本件被上訴人即附帶上訴人丁
    ○○（原姓名：柳元惠）於本院民國96年2月7日言詞辯論時
    當庭表明及提出書狀載明提起附帶上訴，並當場送達該書狀
    繕本予上訴人即附帶被上訴人統聯汽車客運股份有限公司（
    下稱統聯公司）收受，核無不合，併予明。
二、被上訴人即附帶上訴人丁○○主張：
  (一)丁○○自91年10月16日任職統聯公司員林調度站之大客車司
    機，雖於93年12月16日經診斷患有肺結核病，惟醫生並未要
    求丁○○必須隔離，統聯公司竟逕自幫丁○○請病假要丁○
    ○停止上班治療，經丁○○於93年12月29日向彰化縣勞資協
    調會申請協調，並於93年12月30日提出可正常工作之診斷證
    明書予統聯公司，統聯公司卻表示丁○○仍須提出可從事大
    眾運輸工作之診斷證明書，而拒絕丁○○上班，嗣統聯公司
    亦未於排定之協調日即94年1 月19日出席協調，丁○○只得
    於94年2 月16日又提出經醫師診治已無傳染問題可從事駕駛
    工作之診斷證明書予統聯公司，惟統聯公司仍拒絕丁○○上
    班，嗣統聯公司雖曾於94年3 月11日以存證信函通知丁○○
    於94年3 月20日前上班，惟因丁○○亦已於94年3 月12日以
    存證信函向統聯公司要求回復上班及提供依勞動基準法規定
    上班8 小時、駕駛座與乘客區須隔離等上班條件，丁○○於
    94年3 月20日前往統聯公司彰化站報到後即表示要等統聯公
    司回覆上開條件後再上班，統聯公司遂於94年3 月21日再以
    存證信函通知丁○○已於94年3 月20日、21日曠職二日，應
    於94年3 月24日前至公司彰化站報到接受派遣出車，丁○○
    即於94年3 月23日向彰化縣勞資協調會申請協調，並於94年
    3 月24日前往所屬員林調度站報到，惟於94年4 月13日前往
    協調時，統聯公司即表示因丁○○經94年3 月11日及21日二
    次存證信函通知上班，均未回公司上班，已屬離職員工，要
    再提出復職之申請，而協調未成，統聯公司一再拒絕丁○○
    上班，亦不回應丁○○保障權益之要求，丁○○乃於94年4
    月19日以支付命令聲請狀向統聯公司表示要依勞動基準法第
    14條規定終止勞動契約及請求給付資遺費，並經統聯公司於
    94年5 月2 日收到聲請狀繕本，故兩造間之勞動契約業於94
    年5 月2 日合法終止。
  (二)依丁○○自91年10月16日起任職至94年5月2日止，共計2年7
    月之工作年資，及終止契約前6個月即93年6月至11月之平均
    月工資為新臺幣（下同）57,787元，統聯公司應給付丁○○
    之資遣費為149,280 元（即57,787×【2+7/12】），及自93
    年12月17日起至94年5 月2 日止，共4.5 個月工資260,042
    元（即57,787×4.5） ，上開金額計409,325 元，再扣除統
    聯公司於94年2 月15日給付之5,801 元及94年3 月15日給付
    之787 元，統聯公司應再給付丁○○402,737 元及自94年5
    月3 日起至清償日止，按年息百分之5 計算之利息。爰依勞
    動基準法之規定提起本件訴訟等語（丁○○於原審聲明：統
    聯公司應給付丁○○402,737 元，及自94年5 月3 日起至清
    償日止，按年息百分之五計算之利息。原審判決：統聯公司
    應給付丁○○203,304 元，及其中97,030元部分，自94年6
    月2 日起至清償日止，其餘106,274 元部分，自94年5 月3
    日起至清償日止，均按年息百分之五計算之利息。丁○○其
    餘之訴駁回。本判決丁○○勝訴部分得假執行。但統聯公司
    如以203,304 元為丁○○預供擔保，得免為假執行。統聯公
    司就其敗訴部分聲明不服，提起上訴。丁○○亦就其敗訴部
    分其中如附帶上訴聲明2.所示部分聲明不服，提起附帶上訴
    。）。併為答辯聲明：駁回上訴。且就附帶上訴部分聲明：
    1.原判決關於駁回丁○○之訴，於77,137元部分廢棄。2.右
    開廢棄部分，統聯公司應再給付丁○○77,137元，及其中8,
    913 元部分自95年6 月2 日起至清償日止，其餘68,224元部
    分自95年5 月3 日起至清償日止，均按年息百分之五計算之
    利息。
三、上訴人即附帶被上訴人統聯公司則以：
  (一)統聯公司為國道客運業者，丁○○於93年12月16日檢查出患
    有肺結核，因此為一般大眾認識之傳染病，故統聯公司為丁
    ○○辦理病假，待其出示可駕駛大客車，無傳染之虞之診斷
    書即可銷假上班，嗣經統聯公司於94年2 月18日發函向行政
    院衛生署彰化醫院查詢後，獲該院於94年3 月7 日函覆證明
    丁○○已無傳染之虞，統聯公司遂於94年3 月11日以三重二
    重埔郵局第756 號存證信函通知丁○○於94年3 月20日前到
    彰化站報到接受派車，惟丁○○當日報到後即離去，未接受
    派遣，統聯公司遂於94年3 月21日再以同前郵局第792 號存
    證信函通知丁○○應於94年3 月24日前至公司彰化站報到接
    受派遣出車，丁○○亦未如期到公司報到，統聯公司嗣又於
    94年4 月18日以同前郵局第877 號存證信函通知丁○○應94
    年4 月25日至公司報到，否則依勞動基準法第12條第1 項終
    止勞動，丁○○仍置之不理，其曠職行為已嚴重影響統聯公
    司之員工管理與車輛調度，統聯公司僅得於94年4 月28日以
    人事令解僱丁○○，是丁○○要求資遣費洵屬無理。
  (二)員林調度站支援臺中朝馬站為常態，每天都有支援朝馬站，
    丁○○於94年3 月20日僅到彰化站報到即離去，未接受派車
    ，因為不確定丁○○是否報到，統聯公司無法派遣正常班，
    僅得派丁○○支援朝馬站。
  (三)依統聯公司請假規定，未住院者，病假一年內不得超過30日
    ，工資折半發給，病假超過規定之期限，經以事假或特別休
    假抵充後仍未痊癒者，得申請留職停薪，每次以一個月，並
    以一年為限，丁○○因罹患肺結核病，自93年12月17日至93
    年12月31日，統聯公司為丁○○辦理病假15日，依丁○○本
    俸每日406.5 元計算，統聯公司已給付93年度12月份工資20
    ,225 元 ，另自94年1 月1 日至94年1 月30日，為丁○○辦
    理94年度病假30日，94年1 月31日至94年2 月6 日年休假7
    日，94年2 月7 日至94年2 月20日事假14日，是從94年2 月
    7 日起至終止勞動契約止，應屬丁○○留職停薪，統聯公司
    已發給丁○○94年1 月份及2 月份工資8,214 元及3,200 元
    ，自未積欠丁○○工資。
  (四)丁○○亦曾以94年3 月12日之員林中正路郵局第147 號存證
    信函表示「... 視公司不履行雇主之義務關係，為終止契約
    之行為，... 」，而明示欲與統聯公司終止勞動契約，統聯
    公司依法自不給予資遣費。
  (五)統聯公司於設計薪資時，將薪資項目訂定為1.本俸：每日勤
    怠正常者核給406.5 元。2.延長工時加給：依時段路況不同
    ，給與加給點數。3.伙食津貼：每月伙食費1,800 元。4.計
    勤本俸：依各路線之不同且依規定完成該趟次者給與之，例
    如臺北- 臺南共46趟次，計勤本俸核定120 ，46×120 為5,
    520 元。5.清潔獎金：當月為模範班車，並清潔檢查通過、
    無任何客訴者，發給清潔獎金。6.ＩＳＯ獎金：安全服務良
    好者，且當月延長工時基數，差旅費、趟次達各站標準，模
    範班車檢查通過，未有2 支申誡以上之行政處分者，發與獎
    金3,000 元，由上說明可知，除本俸為經常性給與，其餘項
    目均非經常性給與，自不得列入平均薪資之計算，因此統聯
    公司亦依本俸計算丁○○病假期間之工資等語，資為抗辯。
    併為上訴聲明：(一)原判決不利於統聯公司部分廢棄。(二)上開
    廢棄部分，丁○○在第一審之訴駁回。且就附帶上訴部分聲
    明：駁回附帶上訴。
四、兩造均不爭執之事實（應信為真正）：
  (一)丁○○自91年10月16日任職統聯公司員林調度站之大客車司
    機，於93年12月16日經診斷患有肺結核病，惟醫生並未要求
    丁○○必須隔離，統聯公司自93年12月17日起竟逕自幫丁○
    ○請病假要丁○○停止上班治療，經丁○○於93年12月29日
    向彰化縣勞資協調會申請協調，並於93年12月30日提出可正
    常工作之診斷證明書予統聯公司，統聯公司卻表示丁○○仍
    須提出可從事大眾運輸工作之診斷證明書，而拒絕丁○○上
    班，嗣統聯公司亦未於排定之協調日即94年1 月19日出席協
    調，丁○○只得於94年2 月16日又提出經醫師診治已無傳染
    問題可從事駕駛工作之診斷證明書予統聯公司，惟統聯公司
    仍拒絕丁○○上班，嗣統聯公司雖曾於94年3 月11日以存證
    信函通知丁○○於94年3 月20日前上班，惟因丁○○亦已於
    94年3 月12日以存證信函向統聯公司要求回復上班及提供依
    勞動基準法規定上班8 小時、駕駛座與乘客區須隔離等上班
    條件，丁○○於94年3 月20日前往統聯公司彰化站報到後即
    表示要等統聯公司回覆上開條件後再上班而未於當日9 時向
    統聯公司員林站調度室報到，統聯公司遂於94年3 月21日再
    以存證信函通知丁○○已於94年3 月20日、21日曠職二日，
    應於94年3 月24日前至公司彰化站報到接受派遣出車，丁○
    ○即於94年3 月23日向彰化縣勞資協調會申請協調，並於94
    年3 月24日前往所屬員林調度站報到，惟於94年4 月13日前
    往協調時，統聯公司即表示因丁○○經94年3 月11日及21日
    二次存證信函通知上班，均未回公司上班，已屬離職員工，
    要再提出復職之申請，而協調未成。丁○○乃於94年4 月19
    日以支付命令聲請狀向統聯公司表示要依勞動基準法第14條
    規定終止勞動契約及請求給付資遺費，並經統聯公司於94年
    5 月2 日收到聲請狀繕本。有行政院衛生署彰化醫院診斷證
    明書、彰化縣勞資關係協進會勞資爭議協調會會議紀錄、存
    證信函、勞工保險傷病診斷書（附於本院94年度促字第2151
    1 號支付命令卷）、丁○○病假申請單2 張、特休假申請單
    1 張、事假申請單1 張、請假歷史明細表、94年3 月20日行
    車調度表（見原審卷第36至38頁、第76頁、第151 頁）附卷
    可稽。
  (二)統聯公司於94年2月15日給付丁○○5,801元及於94年3 月15
    日給付丁○○787 元。有薪資存摺（見原審卷第29至32頁）
    附卷可稽。
五、丁○○主張：丁○○自91年10月16日任職統聯公司員林調度
    站之大客車司機，於93年12月16日經診斷患有肺結核病，統
    聯公司自93年12月17日起即逕自幫丁○○請病假要丁○○停
    止上班（即留職停薪）治療，經丁○○於93年12月30日提出
    可正常工作之診斷證明書予統聯公司及於94年2 月16日提出
    經醫師診治已無傳染問題可從事駕駛工作之診斷證明書予統
    聯公司，均遭統聯公司拒絕丁○○上班，丁○○乃於94年4
    月19日以支付命令聲請狀向統聯公司表示要依勞動基準法第
    14條規定終止勞動契約及請求給付資遺費，並經統聯公司於
    94年5 月2 日收到聲請狀繕本，故兩造間之勞動契約業於94
    年5 月2 日合法終止。依丁○○自91年10月16日起任職至94
    年5 月2 日止，共計2 年7 月之工作年資，及終止契約前6
    個月即93年6 月至11月之平均月工資為57, 787 元，統聯公
    司應給付丁○○之資遣費為149,280 元（即57,787×【2+7/
    12】），及自93年12月17日起至94年5 月2 日止，共4.5 個
    月工資260,042 元（即57,787×4.5） ，上開金額計409,32
    5 元，再扣除統聯公司於94年2 月15日給付之5,801 元及94
    年3 月15日給付之787 元，統聯公司應再給付丁○○402,73
    7 元及自94年5 月3 日起至清償日止，按年息百分之5 計算
    之利息。爰依勞動基準法之規定提起本件訴訟等語。統聯公
    司則辯稱如上。經查：
  (一)按「勞工有左列情形之一者，雇主得不經預告終止契約：六
    無正當理由繼續曠工三日，或一個月內曠工達六日者。」、
    「有左列情形之一者，勞工得不經預告終止契約：五  雇主
    不依勞動契約給付工作報酬，或對於按件計酬之勞工不供給
    充分之工作者。六  雇主違反勞動契約或勞工法令，致有損
    害勞工權益之虞者。勞工依前項第 1 款、第 6 款規定終止
    契約者，應自知悉其情形之日起，三十日內為之。第17條規
    定於本條終止契約準用之。」、「雇主依前條終止勞動契約
    者，應依左列規定發給勞工資遣費：一在同一雇主之事業單
    位繼續工作，每滿一年發給相當於一個月平均工資之資遣費
    。二依前款計算之剩餘月數，或工作未滿一年者，以比例計
    給之。未滿一個月者以一個月計。」，勞動基準法第12條第
    1 項第6 款、第14條第1 項第5 款、第6 款、第2 項、第4
    項、第17條分別定有明文。
  (二)統聯公司辯稱：其曾以三重二重埔郵局第756號、792號存證
    信函通知丁○○於94年3月20日、3月24日到統聯公司報到接
    受調派，嗣又於94年4月18日以同一郵局第877號存證信函通
    知丁○○應於94年4 月25日至統聯公司報到，否則將依勞動
    基準法第12條第1 項終止勞動契約，丁○○均置之不理，其
    曠職行為已嚴重影響統聯公司之員工管理與車輛調度，統聯
    公司僅得於94年4 月28日以人事令將其解僱等語，並提出上
    開存證信函及人事令（見原審卷第21至24頁）為證，雖丁○
    ○自認收到上開存證信函，惟堅詞否認有收到統聯公司之解
    僱通知。查依上開第756號、792號存證信函之內容，並無記
    載終止兩造間勞動契約之文字，另依上開第877 號存證信函
    所示：「．．．二、今再以存證信函通知台端於94年4 月25
    日至彰化站向站主管報到並接受派遣出車；如台端屆時再未
    報到，本公司將依勞動基準法第12條第1 項第6 款予以終止
    勞動契約。」等語，足見統聯公司僅係預告丁○○應依限報
    到接受派車，否則，將以曠工為由予以終止勞動契約，統聯
    公司並無表示即於94年4 月25日為終止勞動契約之意思，此
    參統聯公司事後仍另於94 年4月28日以人事令為解僱之處分
    自明，自難認統聯公司已於該第877 號存證信函為終止勞動
    契約之意思表示。又證人即統聯公司員工己○○證稱：我確
    實有收到被上訴人（丁○○）的解僱令，時間不記得，我就
    把解僱令寄到埔心調度站，我有問埔心站副站長，他說在公
    告欄有看到這張解僱令，一般會用到解僱，就表示員工沒有
    來上班，我們一定會用電話通知被解僱的員工這是慣例，但
    員工一般都不會來拿解僱令，實際上是誰打電話給被上訴人
    柳元惠通知他被解僱，我不知道，據我所知被上訴人請假到
    被解僱的這段時間他都有到站上等語（見本院卷第51頁），
    因證人己○○並非實際上打電話通知丁○○被解僱之人，且
    非實際上在場親自見聞丁○○收受或得知上開解僱令內容之
    人，自難證明丁○○已收受或得知統聯公司解僱之意思表示
    。是統聯公司此部分之抗辯，即乏依據，洵不足取。
  (三)統聯公司辯稱：丁○○亦曾以94年3 月12日之員林中正路郵
    局第147 號存證信函表示「... 視公司不履行雇主之義務關
    係，為終止契約之行為，... 」，而明示欲與統聯公司終止
    勞動契約，統聯公司依法自不給予資遣費等語。丁○○則否
    認之而主張如上，查依上開第147 號存證信函之全文，丁○
    ○係針對統聯公司一再拒絕讓其上班之事提出要求回復上班
    及依勞動基準法規定上班8 小時等6 點聲明，限期統聯公司
    應作出回應及寄出復職同意書，否則「視公司不履行僱主之
    義務關係。為終止契約之行為。該給予本人資遣費。」，是
    以丁○○於該存證信函內之意思，應係指統聯公司如未回應
    其聲明並同意讓其回復上班，即視為統聯公司要終止契約，
    應給付資遣費，而非丁○○要終止契約。是統聯公司此部分
    之抗辯，亦乏依據，洵不足採。
  (四)丁○○自91年10月16日任職統聯公司員林調度站之大客車司
    機，於93年12月16日經診斷患有肺結核病，統聯公司自93年
    12月17日起竟逕自幫丁○○請病假要丁○○停止上班（即留
    職停薪）治療，經丁○○於93年12月30日提出可正常工作之
    診斷證明書予統聯公司，統聯公司卻表示丁○○仍須提出可
    從事大眾運輸工作之診斷證明書，而拒絕丁○○上班，丁○
    ○於94年2 月16日又提出經醫師診治已無傳染問題可從事駕
    駛工作之診斷證明書予統聯公司，惟統聯公司仍拒絕丁○○
    上班。丁○○乃於94年4 月19日以支付命令聲請狀向統聯公
    司表示要依勞動基準法第14條規定終止勞動契約及請求給付
    資遺費，並經統聯公司於94年5 月2 日收到聲請狀繕本等情
    ，已如前述。又按「債權人對於已提出之給付，拒絕受領或
    不能受領者，自提出時起，負遲延責任。」、「僱用人受領
    勞務遲延者，受僱人無補服勞務之義務，仍得請求報酬。」
    ，民法第234 條、第487 條前段定有明文。查本件兩造間僱
    傭關係（勞動契約）於丁○○94年5 月2 日向統聯公司終止
    前，統聯公司自93年12月17日起即拒絕丁○○上班分派出車
    勤務，致丁○○無法提供勞務，統聯公司顯然拒絕受領丁○
    ○勞務之提供，則依民法第234 條、第487 條前段規定，統
    聯公司仍應給付丁○○拒絕分派出車勤務期間之工資。雖統
    聯公司辯稱：丁○○於93年12月16日發現罹患肺結核，即自
    93年12月17日開始由同事幫丁○○請病假至94年1 月30日止
    共45天，再於94年1 月31日至2 月6 日以7 天年休抵充，94
    年2 月7 日至2 月20日以14天事假抵充，之後則辦理留職停
    薪等語。惟查上開請假並非丁○○所聲請，自難對丁○○發
    生各該假別之請假效力。丁○○雖主張統聯公司應發給93年
    12月17日起至94年5 月2 日止之工資等語。然查依兩造所不
    爭執之丁○○曾依統聯公司所發三重二重埔郵局第756 號存
    證信函之通知於94年3 月20日至彰化站報到即離去之情，及
    丁○○所陳稱：3 月18日、24日伊是去員林調度站排班，但
    統聯公司要求伊去臺中朝馬站發車，但伊以前都是在員林發
    車，自無遵從義務，在任職期間公司曾經要伊在假日支援朝
    馬站，非假日支援朝馬站之例外就是排凌晨4 時由朝馬站發
    車之班次時，就是指員林站司機要去朝馬發車，開到臺北，
    由臺北開回員林等語，兼參諸統聯公司所自陳：因並不確定
    丁○○是否到班，統聯公司無法派遣正常班，僅得派丁○○
    支援朝馬等語，及證人王清海證稱：排班的部分也是要公司
    要伊排丁○○的班，伊才會排他的班，公司是到了94年3 月
    才叫伊排丁○○的班．．．排朝馬的班次，司機必須要先到
    員林調度站領憑單作酒測，然後再開公司的客運車去朝馬發
    車．．．丁○○那段時期有時候會穿便服帶小孩來員林調度
    站，但是並沒有要去朝馬站發車．．．從員林調度站發車的
    車輛都會經過朝馬站去載客，除非車子已客滿，．．．那時
    站長有說排丁○○支援朝馬，是因為不確定丁○○會不會來
    等語（見原審卷第154 至155 頁），可知自丁○○於94年3
    月20日向公司報到後，統聯公司已開始分派丁○○出車勤務
    ，雖統聯公司當時係將丁○○排班至臺中朝馬站發車，惟此
    僅屬支援發車性質，並非將丁○○之編制調為朝馬站司機，
    且朝馬站乃屬員林調度站發車後必經之站，員林調度站亦均
    排有支援朝馬站發車之平日或例假日班次（見原審卷第141
    至150 頁之員林調度站駕駛員行車調度表），丁○○之前並
    曾有支援朝馬站發車之慣例（見原審卷第121 至125 頁之出
    勤卡及證人侯勝林之證詞），是統聯公司暫將丁○○排班支
    援朝馬站發車，尚難認有何違反勞動契約或為不利丁○○之
    調動職務可言。從而，丁○○自94年3 月20日報到後即拒絕
    依班次派遣發車，自非屬統聯公司受領勞務遲延期間。故丁
    ○○僅得請求統聯公司發給93年12月17日起至94年3 月19日
    止之工資。又統聯公司僅於94年2 月15日給付丁○○5,801
    元及於94年3 月15日給付丁○○787 元，已如前述，足見統
    聯公司僅給付丁○○上開期間內之部分工資，並未依法給付
    丁○○應得之全部工資。矧統聯公司既於丁○○93年12月16
    日經診斷患有肺結核病，在未證實丁○○之肺結核病是否有
    傳染之虞前，即自93年12月17日起逕自幫丁○○請病假要丁
    ○○停止上班治療，經丁○○於93年12月30日提出可正常工
    作之診斷證明書予統聯公司，統聯公司卻表示丁○○仍須提
    出可從事大眾運輸工作之診斷證明書，而拒絕丁○○上班，
    丁○○於94年2 月16日又提出經醫師診治已無傳染問題可從
    事駕駛工作之診斷證明書予統聯公司之後，統聯公司仍拒絕
    丁○○上班，復未依法給付丁○○應得之全部工資，顯有勞
    動基準法第14條第1 項第5 款「雇主不依勞動契約給付工作
    報酬」之情形。是丁○○據此事實依勞動基準法第14條規定
    以支付命令聲請狀繕本於94年5 月2 日送達通知統聯公司有
    關丁○○終止兩造間勞動契約之意思表示，即屬有據，應生
    合法終止之效力。
  (五)按所謂工資，係指勞工因工作而獲得之報酬：包括工資、薪
    金及按計時、計日、計月、計件以現金或實物等方式給付之
    獎金、津貼及其他任何名義之經常性給與均屬之。依統聯公
    司提出為丁○○不爭執之丁○○93年9 月至94年2 月薪資明
    細表6 紙及統聯公司薪資核算方法1 紙（見原審卷第49頁、
    第53至58頁、第77頁、第164 頁）所載：1.本俸係指每日勤
    怠正常者核給406.5 元。2.延長工時加給係指依時段路況不
    同，給與加給點數。3.伙食津貼係指每月伙食費1,800 元。
    4.計勤本俸係指依各路線之不同且依規定完成該趟次者給與
    之，例如臺北- 臺南共46趟次，計勤本俸核定120 ，46×12
    0 為5,520 元。5.清潔獎金係指當月為模範班車，並清潔檢
    查通過、無任何客訴者，發給清潔獎金。6.ＩＳＯ獎金係指
    安全服務良好者，且當月延長工時基數，差旅費、趟次達各
    站標準，模範班車檢查通過，未有2 支申誡以上之行政處分
    者，發與獎金3,000 元等情，為兩造所不爭執，應信為真。
    顯見其中本俸、延長工時加給均屬勞工因工作而獲得之報酬
    ，自屬工資。其餘伙食津貼、技勤本俸、清潔獎金及ＩＳＯ
    獎金等項目，則均需要受僱人之工作方能獲得，且屬經常性
    給與，核均屬工資之一部分。是統聯公司辯稱：除本俸為經
    常性給與，其餘項目均非經常性給與，自不得列入平均薪資
    計算等語，即乏依據，洵無足取。
  (六)丁○○於94年5 月2 日終止兩造間勞動契約前6 個月即自93
    年11月2 日起至94年5 月1 日為止，惟實際上丁○○自93年
    12月17日起即因統聯公司之拒絕而未上班，因丁○○上開6
    個月期間之月平均工資無法依丁○○未上班之薪資計算，故
    往前以丁○○實際上班之足月月薪計算，即就自93年6月1日
    起至93年11月30日止之足月月薪計算之，則丁○○之月平均
    工資即為57,787元（如附表1 所示，見原審卷第59至63頁之
    計算方式及薪資存摺）。依丁○○任職統聯公司之期間為91
    年10月16日起至94年5 月2 日止，共計2 年7 月之工作年資
    ，則統聯公司應發給丁○○之資遣費為149,283元（即【57,
    787 ×2】+ 【57,787×7 /12 】＝149,283 ） ，是丁○○
    請求統聯公司給付149,283 元之資遺費，為有理由，應予准
    許。逾此部分請求，即屬無據，應予駁回。
  (七)丁○○於終止契約前6 個月之月平均工資為57,787元，已如
    前述。是丁○○請求自93年12月17日起至94年3 月19日止之
    工資應為179,140 元（即57,787×3 個月又3 天），再扣除
    統聯公司已發給丁○○之94年1 月工資8,214 元（即實領金
    額5,801元＋勞保費433 元＋健保費1,980元，見原審卷第57
    頁之薪資明細表）及94年2 月工資3,200 元（即實領金額78
    7 元＋勞保費433元＋健保費1,980元，見原審卷第58頁之薪
    資明細表），則丁○○請求統聯公司給付尚欠工資167,726
    元，為有理由，應予准許。逾此部分之請求，即屬無據，應
    予駁回。
  (八)基上，統聯公司依勞動基準法之規定，應給付丁○○之資遣
    費149,283 元及積欠工資167,726 元，計為317,009 元。
六、按「給付有確定期限者，債務人自期限屆滿時起，負遲延責
    任」、「遲延之債務，以支付金錢為標的者，債權人得請求
    依法定利率計算之遲延利息」、「應付利息之債務，其利率
    未經約定，亦無法律可據者，週年利率為百分之五」，民法
    第229條第1項、第233條第1項前段及第203 條定有明文。又
    依勞動基準法第17條規定計算之資遣費，應於終止勞動契約
    30日內發給。依本法終止勞動契約時，雇主應即結清工資給
    付勞工，勞動基準法施行細則第8 條、第9 條亦分別定有明
    文。從而，丁○○依勞動基準法之規定，請求統聯公司給付
    317,009元，及其中149,283元部分，自94年6月2日起至清償
    日止，其餘167,726 元部分，自94年5月3日起至清償日止，
    均按年息百分之五計算之法定遲延利息，為有理由，應予准
    許。逾此部分請求，為無理由，應予駁回。原審判命統聯公
    司給付資遣費97,030 元及積欠工資106,274 元，計為203,3
    04元，並依職權宣告假執行及依聲請宣告免為假執行，而駁
    回丁○○其餘之訴。關於原審判命統聯公司給付部分，核無
    不當，上訴意旨指摘原判決此部分不當，求予廢棄改判，為
    無理由，應駁回其上訴。又丁○○請求統聯公司應再給付70
    ,365 元 ，及其中8,913 元部分自95年6 月2 日起至清償日
    止，其餘61,452元部分自95年5 月3 日起至清償日止，均按
    年息百分之五計算之利息，為有理由，應予准許，已如前述
    ，乃原判決就此部分為丁○○敗訴之判決，自有未洽。丁○
    ○就此部分指摘原判決不當，求予廢棄改判，為有理由，爰
    由本院將原判決此部分予以廢棄改判如主文第三項所示。至
    於逾上開應准許部分，丁○○之請求為無理由，原審為其敗
    訴之判決，並無違誤。丁○○就此部分所為之附帶上訴，為
    無理由，應予駁回其附帶上訴。
七、本件事證已臻明確，兩造其餘攻擊、防禦方法及舉證，經本
　　院審酌後，認對於判決結果均無影響，爰不一一論述，併此
　　指明。
據上論結，本件上訴為無理由，附帶上訴為一部有理由、一部無
理由，依民事訴訟法第436條之1第3項、第449條第1項、第450條
、第78條、第79條，判決如主文。
中　　華　　民　　國　　96　　年　　7 　　月　　11　　日
                  民事第一庭    審判長法　官　李世貴
                                  　　法　官　陳翠琪
                                  　　法　官　楊千儀
右為正本，係照原本作成。
本判決不得上訴。
中　　華　　民　　國　　96　　年　　7 　　月　　11　　日
                                    　書記官　簡青根
